臺灣板橋地方法院民事判決　九十年度訴字第二三三四號
　　原　　　告　　兆賺有限公司
　　法定代理人　　丙○○
　　被　　　告　　偉傑興業股份有限公司
　　法定代理人　　乙○○
　　　　　　　　　甲○○
右當事人間請求給付貨款事件，本院判決如左：
    主      文
原告之訴及假執行之聲請均駁回。
訴訟費用由原告負擔。
    事      實
甲、原告方面：
一、聲明：被告應給付原告新臺幣（下同）九十七萬三千五百零八元，及自起訴狀繕
          本送達翌日起至清償日止，按年息百分之五計算之利息。並陳明原告願供
          擔保請准予宣告假執行。
二、陳述：
    本件爭點乃在於(一)原被告雙方就就有無契約關係，及(二)Ｆ九○五七訂單，雙方有
    無議定空運費用由原告負擔，及(三)ＴＡ一一一九訂單有無瑕疵，茲分述如下：
  （一）本件交易確係存在於雙方當事人之間業經原告提出雙方交易之發票、出貨單
        、對帳單為證，被告雖辯稱其係向「賺鴻公司」下訂單，至於原告所出示之
        統一發票、折讓單及支票二紙，係被告與兆鴻公司交易，而兆鴻公司跳開發
        票，被告依兆鴻之指使開立「兆賺公司」為抬頭之支票云云，惟查：
      (一)兆鴻公司與原告「兆賺公司」同屬原告法代所以之公司，二者在業界均經營
        已久，兆鴻公司主要業務為染整，兆賺公司之業務則為布丕買賣，近年來因
        染整業績不佳，原告法代乃於八十九一月間向經濟部聲請停止營業至今，保
        留兆賺公司繼續經營，因兆鴻公司早年在業界名氣較大，故同業往來習慣以
        「兆鴻公司」稱呼，但同業間對於上情均知之甚稔，被告法代與原告法代相
        識多年，不可能不知情，被告竟辯稱系爭交易係原告公司跳開發票，實為逃
        避付款責任之詭辯之詞，不足採信。
      (二)所謂跳開發票係指Ａ銷貨給Ｂ，Ｂ再銷貨給Ｃ，而由Ａ直接開立發票給Ｃ而
        言，Ａ、Ｂ及Ｂ、Ｃ之間均確實有契約關係存在，然而本件情形卻與「跳開
        發票」情形不符，按原告並無銷貨給兆鴻公司，何以要跳開發票給被告？又
        依被告所言，被告歷年來均向兆鴻公司下單，且均知悉兆鴻公司之上游供貨
        商為誰（以被證八之訂單為例，即昱群企業有限公司），按照「跳開發票」
        之商業現象，被告只有可能收受昱群公司之發票，何以被告竟收受原告公司
        之發票而不以為意？足證被告以「跳開發票」解釋其多年來收受原告之發票
        ，顯無足採。
      (三)證人彭梅蘭（兆鴻公司負責人）到庭結證，兆鴻公司自申請停止營業後，即
        未再從事營業行為，亦無與被告有生意往來，其現為原告公司之員工，系爭
        交易係其代表原告公司與被告聯絡，足可證明系爭交易存在雙方之間。
      (四)ＴＡ一一一九訂單出貨前，被告曾審慎指示驗布廠（富昌實業有限公司）前
        來原告之印花廠（昌德紙業有限公司）提貨抽驗（原證九、原證十），原證
        九出貨單上以粗比打勾者即為驗布廠提走抽驗之布丕，該張出貨單之客戶明
        白記載為「兆賺」，若被告不知交易對象為原告兆賺公司，豈會指示驗布廠
        提領抽驗「兆賺公司」之布？而原告若未與被告交易，又豈會同意被告提領
        抽驗布丕？
  （二）關於Ｆ九０五七訂單部分，被告辯稱因原告遲延交貨，原約定價金扣除空運
        費用由原告負擔後，剩餘價金七萬餘元已全數給付，故並無積欠任何貨款云
        云，惟原告並無遲延交貨一事，蓋交貨過程中，被告從未表示原告已遲延，
        亦從未表示保留追究原告之遲延責任，雙方約定之交貨地點為被告指定之包
        裝廠（即富昌實業有限公司），原告自始至終均不知被告改以空運出貨，遑
        論雙方曾經商訂空運費用由原告負擔，原告係於請款時突接獲被告之通知需
        扣除二十一萬餘元之空運費，被告並逕自扣除後給付七萬餘元，倘果如被告
        所言空運費係雙方式前商定由原告負擔，原告又豈會開立二十九萬餘元之發
        票請款？另被告於答辯（四）狀中引用被證二號佐證雙方有扣款之協議，惟
        被證二號之文義似與該協議無關，無從證明雙方有此協議存在。
  （三）關於ＴＡ一一一九部分被告辯稱貨物有瑕疵，主張解除合約，惟民法第三百
        六十五條：「買受人因物有瑕疵，而得解除契約或請求減少價金者，其解除
        權或請求權，於買受人依第三百五十六條規定為通知後六個月間不行使或自
        物之交付時起經過五年而消滅。」，復依民法第三百五十六條規定：「買受
        人應按物之性質，依通常程序從速檢查其所受領之物。如發見有應由出賣人
        負擔保責任之瑕疵時，應即通知出賣人。買受人怠於為前項之通知者，除依
        通常之檢查不能發見之瑕疵外，視為承認其所受領之物。」，查原告於九十
        年六月六日完成交貨，依被告之主張「手感顏色皆不如約定品質」，並非「
        依通常之檢查不能發見之瑕疵」，則依前開規定被告自應從速檢查有無瑕疵
        ，並通知原告，惟被告並未依法通知原告；次查依被告提出之被證十號電子
        郵件，被告至遲於九十年六月二十七日已發現貨物有瑕疵，依前開規定被告
        應即通知原告，並於通知後六個月內行使其權利，惟被告雖於九十年十二月
        二十一日來函（被證七）表示解除契約，但該函亦同時指出「最後兆鴻公司
        同意將該或退回或於當地賣出，惟至今仍未處理，為特委請貴大律師發函正
        式通知，請其儘速處理，本公司將不負保管之責。」，被告既已自承雙方同
        意以「退回或當地賣出」之方式和解，則被告何來權利解除契約，又該批貨
        物係由被告自行出口至孟加拉，則「退回或當地賣出」應為被告之責任，豈
        能以其「至今仍未處理」為由解除合約？是其解除契約並不合法，如今被告
        再次於民事答辯（一）狀提出解約之主張，自已超過除斥其間；再查原告於
        交貨前被告為求慎重曾指示富昌實業有限公司前來原告之印花廠（即昌德紙
        業有限公司）提領部分貨物攜回抽驗，有出貨單為證（證九打勾部分為被告
        抽驗之貨物，證十為驗貨完畢後重新送回印花廠之出貨明細），被告既已抽
        驗貨物，且毫無保留意見受領全部貨物，並出口至國外，顯見其已認可該批
        貨物，嗣後又反覆主張原告交付之貨物有瑕疵，實為卸責之詞。末查，被證
        十為被告與第三人往來之私人文書，原告除否認其形式真正外，貨物是否有
        瑕疵亦不能單憑被告或第三人之空言主張，若真有瑕疵，被告自應提出檢驗
        報告以實其說。
三、證據：提出昌德紙業有限公司成品出貨單、統一發票、營業人銷貨退回進貨退出
          或折讓證明單、支票、經濟部八十九年一月六日經（八九）中字第八九三
          五七四一四號函、公司基本資料查詢表、應收帳款對帳單明細等影本為證
          據，並聲請訊問證人彭梅蘭。
乙、被告方面：
一、聲明：請求駁回原告之訴及假執行之聲請；並陳明如受不利之判決，願供擔保請
          求免為假執行。
二、陳述：
  （一）原告與被告之間並無買賣契約存在：按當事人互相表示意思一致者，契約即
        為成立，所謂意思一致即指具備客觀的合致及主觀的合致而言。被告從未向
        原告下單，而係向兆鴻有限公司下單，此有被證一─四號及原告狀中坦承「
        被告皆以兆鴻公司名義行之」可稽。原告亦從未告知被告兆鴻有限公司已停
        業及收到被告下單者係原告而非兆鴻公司，此有兆鴻負責人彭梅蘭小姐於九
        十一年十月二十二日當庭證詞可稽，被告自不可能知道兆鴻未接受要約，更
        不可能知道為承諾者係原告。原告法定代理人又以原告代理人身份與被告交
        涉為承諾而兆鴻公司法代彭梅蘭亦以原告代理人立場，此亦有九十一年十月
        二十二日彭梅蘭當庭證詞及原告於準備書狀中闡述甚明。綜上，被告既無向
        原告下單為要約，而係原告單純向被告為承諾，則兩造既無相結合之意思表
        示，主觀上即非合致，因而意思表示不一致而無契約成立之可能。此可參考
        孫森焱大法官債總第十四、十八頁著作（附件二）。
  （二）又原告所送貨物因瑕疵而遭退貨，被告並已合法向兆鴻公司解除契約（參見
        證七號），原告空言逾除斥期間自不足採，況早於九十年七月份時，被告與
        原告法代鍾先生（當時誤以為其代表兆鴻公司）溝通聯絡過，瑕疵解約事宜
        ，當時鍾先生亦同意被告解約由其自行把布退回或是直接在當地賣掉，此可
        從被證三號九十年七月十六日之異常分析表中可知，被告確已向兆鴻公司解
        除契約，自無該貨款債權存在。
  （三）就貨號Ｆ九○五七號貨物之貨款，因兆鴻公司遲延交貨日期，雙方議定空運
        送貨，空運費用由兆鴻負擔，被告即直接自貨款扣下，此亦可從被證三號九
        十年六月二十二日異常分析表中扣款金額可稽，又既從貨款中扣抵，與開立
        發票多寡根本無關。
三、證據：提出臺灣高等法院八十七年度上字第一一九四號民事判決、訂購單、確認
          傳真、異常分析表、傳票、傳真單、台北銀行入戶電匯回條、統領法律事
          務所九十年八月十三日九十年領字第九○二四八號函、臺灣板橋地方法院
          九十年八月三十一日九十年度裁全菊字第六六三九號假扣押裁定及假扣押
          聲請狀、元誠法律事務所九十年十二月二十日九十年元字第一二一八○一
          號函、購色布單、昱群企業有限公司送貨明細單、公司基本資料查詢表、
          買賣往來文件及譯文等影本為證據，並聲請訊問證人彭梅蘭。
    理      由
一、本件原告起訴主張被告向其購買壓花布，貨品業已交付完畢，但被告迄今尚積欠
    貨款九十七萬三千五百零八元等語；惟為被告所否認，抗辯稱被告係向訴外人兆
    鴻有限公司購買花布，並非向原告購買等語。
二、按當事人主張有利於己之事實者，就其事實有舉證之責任，但法律別有規定或依
    其情形顯失公平者，不在此限，民事訴訟法第二百七十七條定有明文。又按買受
    人對於出賣人，有交付約定價金及受領標的物之義務。民法第三百六十七條定有
    明文。則有向買受人請求給付價金之權利者為出賣人，而公司乃獨立之法人，縱
    使其公司負責人或法定代理人同一，其法人格亦屬各別獨立，不能混為一談。本
    件原告主張其為與被告間買賣契約之出賣人，得基於出賣人之地位向買受人即被
    告請求給付買賣價金，但為被告所否認。經查，本件依據原告所提出之昌德紙業
    有限公司之出貨單上所記載之客戶名稱固為「兆賺」即原告名稱，但依據被告所
    提出之交易往來文件所示，其購色布單乃向第三人兆鴻有限公司下單訂貨，其嗣
    後由定型加工廠昱群企業有限公司送貨之明細單上亦記載客戶為「兆鴻─偉傑」
    ，且兆鴻有限公司亦以傳真通知被告應將貨款匯入原告兆賺有限公司於台北國際
    商業銀行樹林分行所開設之帳戶，由上觀之，可見被告所抗辯其交易往來之對象
    為第三人兆鴻有限公司一節，應屬可採，原告之公司負責人與第三人兆鴻有限公
    司之公司負責人不論是否同一或有親誼關係，均不得混為一談，則原告既非與被
    告交易之出賣人，其主張被告應給付買賣價金，即非有理由，應駁回其訴；原告
    假執行之聲請，因訴之駁回而失所附麗，應併予駁回。
三、本件事證已臻明確，兩造其餘主張及攻擊防禦方法與證據，經本院斟酌後，與本
    件判決結果已不生影響，故不一一論列，附此敘明。
四、結論：本件原告之訴為無理由，依民事訴訟法第七十八條判決如主文。
中　　　華　　　民　　　國　　九十一　　年　　 十二　　 月　　　十　　　日
                                臺灣板橋地方法院民事第一庭
~B法　    官　許  瑞  東
右正本證明與原本無異。
如不服本判決，應於判決送達後廿日內，向本院提出上訴狀。
中　　　華　　　民　　　國　　九十一　　年　　 十二　　 月　　　十　　　日
~B法院書記官　陳  淑  芳
